最高法院刑事判決　　　　　　一○○年度台上字第二○四二號
上　訴　人　台達電子工業股份有限公司
代　表　人　鄭崇華
自訴代理人　洪順玉律師
　　　　　　蔡清福律師
被　　　告　謝靜凱原名謝國明.
選任辯護人　吳旭洲律師
　　　　　　劉凡聖律師
　　　　　　林譽恆律師
上列上訴人因自訴被告偽造文書案件，不服台灣高等法院中華民
國九十九年八月十九日第二審更審判決（九十九年度重上更(四)字
第六二號，自訴案號：台灣桃園地方法院九十年度自字第五○號
），提起上訴，本院判決如下：
    主  文
上訴駁回。
    理  由
按刑事訴訟法第三百七十七條規定，上訴於第三審法院，非以判
決違背法令為理由，不得為之。是提起第三審上訴，應以原判決
違背法令為理由，係屬法定要件。如果上訴理由書狀並未依據卷
內訴訟資料，具體指摘原判決不適用何種法則或如何適用不當，
或所指摘原判決違法情事，顯與法律規定得為第三審上訴理由之
違法情形，不相適合時，均應認其上訴為違背法律上之程式，予
以駁回。本件上訴人台達電子工業股份有限公司上訴意旨略稱：
(一)、原判決既稱大陸地區南京華邦電訊設備有限公司（下稱華邦
公司）之法定代表人姬鳳岐及委託代理人周志謨於南京中級人民
法院（下稱南京法院）審理時，曾提出委託書、授權委託書及董
事會成員名單，自應瞭解前開文件係用以證明被告謝靜凱（原名
謝國明）有以上訴人之代表人自居，參與華邦公司之設立登記，
且依當時兩岸之政治情況，上訴人不用公司之名義而以自然人為
其代表，應屬常態，卻又謂縱使華邦公司設立文件上之「謝國明
」簽名為真正，亦僅能證明被告本人有參與華邦公司之設立登記
，無法證明被告係以上訴人之代表人自居而參與華邦公司之設立
登記，自嫌理由矛盾。(二)、原判決雖謂華邦公司所提出而由上訴
人委任被告以代表人身分參與投資之委託書，對該公司因屬有利
之證據，故尚難以華邦公司於與大陸地區上海中達．斯米克電器
電子有限公司（下稱中達公司）之民事訴訟（下稱另案訴訟）中
提出前開委託書為證，即逕行推論該委託書為被告所交付，或可
能係華邦公司內部員工為該公司之利益而偽造云云，但對華邦公
司員工如何之有偽造前開委託書之可能，則未敘明所憑依據，亦
嫌理由不備。(三)、卷附上訴人所提出而經海峽兩岸關係協會公證
及財團法人海峽交流基金會（下稱海基會）認證之另案訴訟於西
元二○○一年三月十九日在南京法院之審理筆錄，已載明證人姬
鳳岐、周志謨當時曾證稱：「這二份委託書是謝國明提供給我們
的，授權委託書是謝國明提供給我們的，我們在他陪同下參觀了
工廠，我們有理由相信謝國明是台達電的人，他給我們授權委託
書是真的」，所證甚為確定，而周志謨嗣於第一審則陳稱：「南
京法院筆錄上所載授權委託書是被告交給我的，事隔太久，我不
能確定這件事，我不能確定是否在南京法院講那些話，授權委託
書我並未從被告手上取得，授權書、授權委託書，是何人交給公
司，我不知道」，語氣不甚明確，原審捨棄前者而採後者為證，
卻未說明取捨證據之理由，顯難認為適法。(四)、卷附華邦公司之
設立登記資料是否真實，與被告有無參與該公司之設立，係屬二
事，難據此推論華邦公司於另案訴訟中所提出之文書為真實可信
。是原判決謂：華邦公司之設立登記資料有甚多虛偽不實，被告
是否確參與華邦公司之設立，已有疑義，且難據此認定被告有偽
造世華聯合商業銀行（下稱世華銀行）存款餘額證明書及委託書
等事實云云，於法即難謂合。(五)、原判決既稱華邦公司於民國八
十七年間尚未完成設立登記，被告於八十七年間任職於上訴人公
司時，亦查無被告至大陸地區新疆出差之紀錄，被告所辯其於八
十七年間因與華邦公司人員欲同往新疆拜訪客戶而將台胞證交予
該公司代購機票云云，應不足採信，卻又謂被告有將其台胞證交
予他人代購機票，致他人有機會影印該台胞證並放置於華邦公司
設立登記資料內之可能，復未說明如何作此論斷之依據，於法並
有未當。(六)、原判決以姬鳳岐、周志謨於另案訴訟在南京法院審
理時所陳，被告曾提出委託書並允諾華邦公司在向中達公司訂購
手機電池時，得以該貨款抵充上訴人尚欠華邦公司之股金等語，
倘若為真，無異擺明華邦公司可依據前開委託書，於向中達公司
購買手機電池時無須付款，依此，上訴人嗣必將該責任全部指向
被告，屆時被告在上訴人公司之工作即會不保，且有後續之法律
責任等理由，說明衡情被告斷不可能為此行為。然對究憑何依據
論斷「被告斷不可能為此行為」，亦未加以敘明；又原判決謂周
志謨、姬鳳岐於另案訴訟在南京法院審理中所提出之文書證物，
係不知名之華邦公司人員於該案訴訟中臨時所偽造云云，但亦未
說明其依據。洵屬理由欠備云云。
惟查原判決以公訴意旨略稱：被告謝靜凱於八十一年七月一日受
上訴人之關係企業僱用，於八十七年四月間並在上訴人之電池封
裝部門擔任產品經理，迨至九十年三月間始離職，為受上訴人委
任處理事務之人。詎其意圖為自己不法之所有，基於背信及行使
偽造私文書之概括犯意，因知悉姬鳳岐、毛忠國、樂震霏、周志
謨等人欲在大陸地區成立華邦公司，即偽造世華銀行存款餘額證
明書，思以不出資之方式成為該公司之股東，圖謀坐收華邦公司
之股息或紅利等不法利益，並未經上訴人之同意或授權，基於偽
造私文書之犯意，於八十八年八月二十日偽造上訴人之委託書，
佯載上訴人委託其代表上訴人，以美金七十五萬元參與華邦公司
之籌組事宜，連同上開偽造之世華銀行存款餘額證明書，持以行
使，而於華邦公司成立後，取得當然股東及董事之職位。嗣華邦
公司於八十八年十月十七日起至八十九年一月十九日止，數度向
上訴人所投資之中達公司訂購手機電池，積欠貨款人民幣六百五
十萬元，嗣中達公司向華邦公司請求給付前開貨款，華邦公司即
以被告曾以委託書允諾以貨款抵充上訴人投資華邦公司之投資款
，被告因前開偽以上訴人名義參與投資華邦公司而違背其任務之
行為，使上訴人負擔美金七十五萬元之投資債務而受有損害。被
告又於八十八年十二月二十八日，未經上訴人之同意或授權，偽
稱上訴人與華邦公司係相互投資之公司，華邦公司為上訴人於大
陸地區之業務全權代理，且偽造內載上訴人授權大陸地區浙江中
大電訊公司（下稱中大公司）有權使用上訴人獲得國際獎牌產品
宣傳使用權之授權書及授權委託書，並持以向華邦公司及中大公
司行使，致生損害於上訴人，因認被告涉犯刑法第二百十六條、
第二百十條之行使偽造私文書罪嫌（另涉犯刑法第三百四十二條
之背信罪嫌部分，詳如後述）等情。但經審理結果，認為不能證
明被告犯罪，乃維持第一審諭知被告無罪之判決，駁回上訴人在
第二審之上訴，已依據卷內資料，敘明其取捨證據及得心證之理
由。對於依據周志謨於第一審證陳上訴人授權被告之委託書，係
另案訴訟在南京法院審理時，由某華邦公司人員所交付，華邦公
司於另案訴訟中又係以上訴人投資該公司所欠之股金，主張與其
積欠中達公司之貨款相抵銷，華邦公司提出之前開委託書復屬有
利於己之證據，如何之難以華邦公司於另案訴訟中提出該委託書
，遽謂該委託書即係被告所偽造、交付，華邦公司之員工為該公
司之利益，亦有可能偽造該文書；由卷附華邦公司之設立登記、
戶籍查詢及世華銀行存款餘額證明書等文件觀之，既未有上訴人
出資之記載，所載公司股東樂震霏、毛忠國之身分證號碼、住所
等資料，亦多虛假不實，公司股東樂震霏、毛忠國、周志謨及「
謝國明」之世華銀行存款餘額證明書又皆屬偽造，上訴人復無法
證明被告若因偽造自己名義之世華銀行存款餘額證明書能獲得何
項利益，如何之難期待華邦公司於另案訴訟中所提出之資料係真
實可信，亦難認被告有偽造世華銀行存款餘額證明書之犯行；依
憑卷附上訴人提出之出差行程及差旅費用請款憑據，雖堪認被告
諉稱其於八十七年間因與華邦公司人員欲同往新疆拜訪客戶，曾
將其台胞證交予該公司代購機票云云，不足採信，惟上訴人已證
陳被告自八十七年四月間擔任該公司電池封裝部門經理後，即常
代表上訴人前往大陸拜訪客戶，被告如何之仍可能因此將其台胞
證交予他人代購機票，致遭他人趁機影印並放置在華邦公司之設
立登記資料內；姬鳳岐、周志謨於另案訴訟在南京法院審理時，
雖陳稱被告曾提出委託書並允諾華邦公司得以該公司向中達公司
購買手機電池之貨款，抵充上訴人所欠之股金云云，然其等所述
倘若為真，無異擺明華邦公司如向中達公司購買手機電池均無須
付款，上訴人嗣必將此責任全部指向被告，被告在上訴人公司之
工作將會不保，衡諸常情，被告如何之不可能為此行為；觀諸卷
附華邦公司之設立登記文件，並無上訴人授權被告為其代表人之
委託書，其中偽造之世華銀行存款餘額證明書內所載存款戶名又
係被告個人，華邦公司於設立時顯未以上訴人為股東，周志謨於
第一審復證陳上訴人名義之委託書、授權委託書係華邦公司人員
所交付，如何已足認定周志謨、姬鳳岐於另案訴訟在南京法院所
提出之委託書等文件，係不知名之華邦公司人員臨時所偽造。亦
皆已詳加說明。上訴意旨對原審之前揭論斷，究有何違背經驗法
則或論理法則之違法情形，並未依據卷內資料為具體之指摘，上
訴意旨(二)、(四)、(五)、(六)仍執前開陳詞，據以指摘原判決為違背法
令，係對於原判決已說明事項，持憑己見，而為不同之評價，且
重為事實之爭執，自非適法之第三審上訴理由。且查：事實之認
定與證據之取捨，乃事實審法院之職權，苟其事實之認定及證據
之取捨，並不違背經驗法則與論理法則，即不容任意指為違法而
執為上訴第三審之理由。卷附上訴人所提出另案訴訟在南京法院
審理時之筆錄雖記載，姬鳳岐、周志謨當時曾陳稱「這二份委託
書是謝國明提供給我們的」、「授權委託書是謝國明提供給我們
的，我們在他陪同下參觀了工廠，我們有理由相信謝國明是台達
電的人，他給我們授權委託書是真實的」（見第一審卷第一宗第
三十九頁、第四十頁、第四十二頁），惟姬鳳岐嗣於本件第一審
中已改稱其雖曾見過上訴人委託被告為代表人參與投資華邦公司
之委託書及上訴人授權中大公司使用其產品宣傳之授權委託書，
但該文書不知係何人交予華邦公司（見第一審卷第一宗第一二九
頁），周志謨並翻稱前開委託書及授權委託書係華邦公司所交付
，但其不知何人將前開文書交予華邦公司，亦未從被告手中取得
該等文書（見第一審卷第一宗第一七五頁至第一七七頁）。原審
依上述證據，並參酌被告曾因周志謨、姬鳳岐持前揭偽造之文書
向南京法院行使，而以姬鳳岐、周志謨涉犯偽造文書罪嫌，向檢
察官提起告訴，有台灣彰化地方法院檢察署檢察官九十一年度偵
字第四六八六號不起訴處分書可證，姬鳳岐、周志謨應與被告係
處於相對之立場，該二證人嗣於本件第一審之前開證詞應較為可
信，據謂難認上開委託書及授權委託書係被告交予華邦公司，亦
難僅憑前揭南京法院審理筆錄之記載，遽認被告有偽造前揭委託
書及授權委託書之犯行。所為論斷，並不違背經驗法則與論理法
則，即不容任意指為違法而執為上訴第三審之理由。又原判決前
開論述，在說明姬鳳岐、周志謨於另案訴訟在南京法院審理時所
提出之委託書、授權委託書等文件，無法證明係被告所交付，此
與原判決另以上訴人雖提出經海基會認證而存檔於南京市工商行
政管理局，上有「謝國明」簽名之華邦公司董事會成員名單影本
，主張被告確有以其代表人之身分參與華邦公司之設立，然以被
告已否認該簽名係其所為，法務部調查局及內政部警政署刑事警
察局亦均無法鑑定前開「謝國明」之簽名究否被告所簽，有該二
機關之函文可稽，已難認華邦公司董事會成員名單上之「謝國明
」簽名係被告所為，即縱認上訴人另提出大陸地區相關單位所為
前開「謝國明」簽名係被告親為之鑑定為真，但由卷附華邦公司
之設立登記資料，均未提及上訴人觀之，此亦僅能佐證被告本人
有參與華邦公司之設立，仍無法證明被告確有以上訴人之代表人
身分而參與該公司之籌設等理由，論斷被告有無在華邦公司之董
事會成員名單內簽名，與上訴人主張被告是否佯稱為其代表人而
參與該公司之設立乙節無關，自不能以姬鳳岐、周志謨於上開南
京法院審理時提出委託書、授權委託書及董事會成員名單，遽認
被告有以上訴人之代表人身分參與華邦公司之投資設立。二者所
為論述，尚非齟齬不一，並無上訴意旨(一)、(三)所指之違誤。至於
其餘上訴意旨，或屬枝節性之問題，或為單純事實之爭執，皆與
法律規定得為第三審上訴理由之違法情形，不相適合。其關於被
告被訴行使偽造私文書部分之上訴違背法律上之程式，應予駁回
。又上訴人指被告另涉犯刑法第三百四十二條之背信罪部分，核
屬刑事訴訟法第三百七十六條第五款之案件，依該法條規定，既
經第二審判決，不得上訴於第三審法院，上訴人就此部分復一併
提起上訴，顯為法所不許，應併予駁回。
據上論結，應依刑事訴訟法第三百九十五條前段，判決如主文。
中    華    民    國  一○○  年    四    月  二十八  日
                      最高法院刑事第四庭
                          審判長法官  謝  俊  雄  
                                法官  陳  世  雄  
                                法官  魏  新  和  
                                法官  徐  文  亮  
                                法官  吳  信  銘  
本件正本證明與原本無異
                                      書  記  官  
中    華    民    國  一○○  年    五    月    三    日
                                                      K